臺灣高等法院交通事件裁定　　　　　　 96年度交抗字第905號
抗　告　人
即受處分人　甲○○
上列抗告人因違反道路交通管理處罰條例案件，不服臺灣基隆地
方法院，中華民國96年9月13日所為裁定（96年度交聲字第221號
），提起抗告，本院裁定如下：
    主  文
抗告駁回。
    理  由
一、按汽車行駛於道路上，其駕駛人或前座乘客未繫安全帶者，
    處駕駛人新台幣1,500元罰鍰，其實施及宣導辦法，由交通
    部定之，道路交通管理處罰條例第31條第1項定有明文。次
    按「對於違反道路交通管理處罰條例之行為，當場舉發者，
    應填記駕駛人或行為人姓名、性別、出生年月日、地址、身
    分證統一號碼及車主姓名、地址、車牌號碼、車輛種類。被
    查獲之駕駛人或行為人為受處分人時，應將該通知單填記後
    交付該行為人簽名或蓋章收受之；拒絕簽章者，並記明其事
    由，視為已收受」，違反道路交通管理事件統一裁罰基準及
    處理細則第11條第1項第1款亦定有明文。
二、本件受處分人甲○○民國（下同）96年2月9日凌晨1時39分
    許，駕駛車號PF-2781號自小客車在臺北市○○○路與和平
    東路口，因未繫安全帶，為臺北市政府警察局大安分局員警
    當場舉發，並以受處分人有違反交通道路管理處罰條例第31
    條第1項規定之行為製單舉發，因受處分人拒絕簽收舉發通
    知單，經警員劉英傑於舉發通知單上載明受處分人拒絕簽收
    ，且於該舉發單上記載「已告知到案時間及處所」，指定應
    於同年2月24日前到案，受處分人遲至同年6月29日始向原處
    分機關提出陳述單，依違反道路交通管理事件統一裁罰基准
    及處理細則第11條第1項第1款之規定，視為異議人已收受該
    舉發單，原處分機關即於同年5月31日逕依道路交通管理處
    罰條例第31條第1項裁處受處分人罰鍰新台幣1,500元，此有
    台北市政府警察局舉發反道路交通管理事件通知單影本、交
    通部公路總局台北區監理所宜蘭監理站於96年5月31所開之
    宜監字第43-AEV494675號裁決書影本、宜蘭監理站交通違規
    陳述單影本、交通部公路總局臺北區監理所宜蘭監理站96年
    7月2日北監宜字第0962002019號、臺北市政府警察局大安分
    局96年7月10日北市警安分交字第09631851300號書函影本（
    見原審卷第8、6、9-10頁）附卷可稽。受處分人不服處分聲
    明異議，經原審調查後，認受處分人確有違規闖紅燈情事，
    裁定駁回其異議。
三、抗告人雖否認有前揭違規事實，並辯稱員警有帶相機但未提
    出照片，當時又為半夜，抗告人習慣將車上安全帶先扣上，
    上車後再套上，汽車已經十幾年，防熱紙也已經模糊，裡面
    黑漆漆的，警員如何確認？況當時抗告人在內線車道，見到
    警示燈即打右轉燈，往路邊停，非不停止云云。經查：
  (一)受處分人於96年2月9日凌晨1時39分許，駕駛車號PF-2781號
    自小客車沿臺北市○○○路行駛，並於復興南路與和平東路
    口左轉和平東路繼續行駛，至和平東路311巷口之對面為警
    攔停等事實，為證人即當場舉發之警員劉英傑於原審結證綦
    詳（見原審卷17-18頁），亦為受處分人所不否認，復有證
    人劉英傑庭呈卷附編號18至20號照片可稽（見原審卷第
    32-33頁），已堪認定。
  (二)又依證人即當場舉發之警員劉英傑到庭結證稱：伊騎乘警用
    機車巡邏至復興南路2段193巷口旁，由復興南路往北的方向
    前進，伊騎在內側快車道上…看到一輛自小客車從中庭房屋
    旁208號大樓前的路旁往外測車道駛去前，並停在中庭房屋
    前的停止線等紅燈，伊在對向車道隱約看到異議人沒有繫上
    安全帶，…伊就從中庭房屋前的路口迴轉到對向車道，跟隨
    在該車後方行駛，伊與該車中間並無其他車輛，伊從該車輛
    後方看過去，確認駕駛座的左方並無安全帶繫上時的痕跡，
    因為沒有安全帶往右下方拉的，該車行駛至復興南路與和平
    東路口即左轉，待該車行駛至路口中間時，其即超車至該車
    左方駕駛座之位置朝車內觀看，以確認異議人有無繫安全帶
    ，當時異議人之車速不快，因當日異議人身著淺色上衣，故
    其得以確定異議人當時並未繫安全帶，其當時看見車內副駕
    駛座之乘客有繫安全帶，因當時在路口位置不便攔停，即待
    該車沿和平東路繼續行駛時，其即開警示燈鳴警笛並鳴按喇
    叭…伊從後方看到異議人有拉安全帶之動作，即騎車至該車
    駕駛座旁鳴按喇叭，見到異議人一手握方向盤，一手在拉安
    全帶，俟異議人繫妥安全帶後，異議人始將窗戶打開，其請
    異議人靠邊停車，並當場舉發，且伊在復興南路口及和平東
    路口時，有行駛到異議人駕駛座的旁邊，確認異議人確實沒
    有繫上安全帶…，雖伊有帶相機，但無法一旁騎車一旁照相
    等語（見原審卷第17-19頁），且受處分人於原審亦坦認當
    日其確實駕車在復興南路2段208號大樓前之路邊等人，之後
    沿復興南路直行，至復興南路與和平東路交岔口始左轉行駛
    和平東路等語，所述行車方向與證人相符，雖受處分人供稱
    其行駛至復興南路與和平東路交岔口停等紅燈，準備左轉和
    平東路時，始看見證人在復興南路之對向車道停等紅燈，待
    其左轉後，發現證人劉英傑行駛在其車後云云，然異議人係
    在復興南路2段208號前之路旁停車等人，自該處至復興南路
    與和平東路交岔口仍有相當長之距離，此有卷附編號3、4號
    現場照片在卷供參（見原審卷第24頁），果如受處分人所述
    係在復興南路與和平東路口停等紅燈時，始在相隔和平東路
    之復興南路對向車道停等紅燈看到證人，則當受處分人在復
    興南路2段208號大樓前路旁停車時，證人應尚在相距甚遙之
    他處，何以竟能看見受處分人自復興南路2段208號大樓前之
    路旁往車道行駛之情景，堪認證人劉英傑所述應屬可信，受
    處分人所辯與事實不服。又證人劉英傑係依法執行交通勤務
    之警察，與受處分人素不相識且毫無怨懟，衡情當無自陷偽
    證罪而構詞誣賴受處分人之理，其證詞自得為本院判斷之依
    據。又按交通違規之舉發可分為「當場舉發」及「逕行舉發
    」，由於逕行舉發之受處分人並無當場向舉發員警辯駁、陳
    述意見之機會，故現行法制就逕行舉發之條件多所設限（例
    如闖紅燈或平交道、以科學儀器取得違規證據資料，足資認
    定其違規事實者），此觀道路交通管理處罰條例第7條之2之
    規定自明。至於當場舉發交通違規事件，鑑於交通違規事實
    往往驟然而現、稍縱即逝，若硬性要求舉發員警不分違規情
    節一律必須預留證據，俾便事後提出供法院審查，除有現實
    技術可行性之困難外，將大幅提高交通管理之行政成本，並
    嚴重削弱道路交通管理之行政效能，此絕非立法者制定道路
    交通管理法規之本意。
  (三)本件抗告人之違規事實既經執勤員警當場掣單舉發，且抗告
    人亦未能提出其他證據證明本件執勤警員確有捏造事實違法
    取締之情事，故警員本其維護交通秩序、安全職責所為之本
    件攔停舉發，自應受到合法、正確之推定。是本件事證明確
    ，受處分人違規行為堪以認定。
  (四)原處分機關認為受處分人違規事實明確，依道路交通管理處
    罰條例第31條第1項之規定裁處新臺幣1,500元罰鍰，原審因
    而認本件異議為無理由，予以駁回，於法並無不合。抗告意
    旨仍執前詞，否認有未繫安全帶之違規行為，指摘原審裁定
    不當，為無理由，應予駁回。
據上論結，應依道路交通案件處理辦法第26條，刑事訴訟法第41
2條，裁定如主文。
中　　華　　民　　國　　96　　年　　11　　月　　29　　日
　　　　　　　　　刑事第8 庭審判長法　官　張明松
　　　　　　　　　　　　　　　　  法　官　蔡光治
　　　　　　　　　　　　　　　　  法　官　陳貽男
以上正本證明與原本無異。
不得再抗告。
                                  書記官  柯月英
中　　華　　民　　國　　96　　年　　11　　月　　30　　日
